臺灣高等法院臺中分院刑事判決　　 100年度交上易字第1393號
上　訴　人
即　被　告　陳如聰
上列上訴人因業務過失傷害案件，不服臺灣彰化地方法院 100年
度交易字第149號中華民國 100年9月22日第一審判決（起訴案號
：臺灣彰化地方法院檢察署99年度偵字第8504號），提起上訴，
本院判決如下：
    主  文
原判決撤銷。
陳如聰犯業務過失傷害罪，處拘役肆拾日，如易科罰金，以新臺
幣壹仟元折算壹日。緩刑貳年。
    犯罪事實
一、陳如聰以務農為生，平日並兼以駕駛自小貨車載運農作物至
    市場販售為附隨業務，係從事駕駛業務之人。其於民國（下
    同）99年7 月24日上午自溪湖市場返回途中，駕駛車牌號碼
    4322-LE 號自用小貨車沿彰化縣北斗鎮○○路由西往東方向
    行駛，於同日上午8 時48分許，行經斗苑路1 段與中華路「
    Y」字形交岔路口直行右方斗苑路1段時，應注意車前狀況及
    兩車併行之間隔，並隨時採取必要之安全措施，而依當時天
    氣晴，有日間自然光線，路面乾燥無缺陷，且無障礙物而視
    距良好等情形，並無不能注意之情事，竟疏未注意車前狀況
    及兩車併行之安全間隔，適有賴○仁（85年 1月生，真實姓
    名年籍詳卷）騎乘腳踏車行駛於右側欲左轉至中華路，亦違
    反規定逕行左轉，導致陳如聰所駕駛自小貨車之右側車身擦
    撞賴○仁所騎之腳踏車左把手，賴○仁因而人車倒地，並受
    有左肘、左手腕關節扭挫傷、瘀腫、腕部橈骨頭及骨垢有骨
    裂之傷害，陳如聰雖聽到腳踏車倒地聲及自後視鏡發現有腳
    踏車倒地，然因腳踏車把手材質較軟，與貨車之金屬車身接
    觸時未有強大刮擦力，接觸時間亦短，又貨車車身較大且重
    量較重，陳如聰尚未能感覺貨車與他車碰撞，因不知自己肇
    事而繼續駕車離開現場（所涉嫌肇事逃逸部分，業據檢察官
    為不起訴處分），適有路人目擊此情而記下車號，並告知賴
    ○仁肇事貨車之車號前四個數字為「7322」（實際上應為「
    4322」），嗣經警據報調閱路口監視器錄影畫面，清查過濾
    該時段通過之車輛，只有陳如聰之前述自小貨車於事發時段
    經過該處且與目擊者提供之資訊較為接近，乃通知陳如聰於
    同日（7月24日）晚間9時至警局接受調查，陳如聰在警詢時
    坦承其上午行經該路段時有聽到撞擊聲並自後視鏡看到腳踏
    車倒地等情，而循線查悉上情。
二、案經賴○仁訴由彰化縣警察局北斗分局報請臺灣彰化地方法
    院檢察署檢察官偵查起訴。
    理    由
一、按刑事訴訟法第 159條之5第1項「被告以外之人於審判外之
    陳述，雖不符前 4條之規定，而經當事人於審判程序同意作
    為證據，法院審酌該言詞陳述或書面陳述作成時之情況，認
    為適當者，亦得為證據」之規定，觀諸其立法理由謂：「二
    、按傳聞法則的重要理論依據，在於傳聞證據未經當事人之
    反對詰問予以核實，乃予排斥。惟若當事人已放棄對原供述
    人之反對詰問權，於審判程序表明同意該等傳聞證據可作為
    證據，基於證據資料愈豐富，愈有助於真實發見之理念，此
    時，法院自可承認該傳聞證據之證據能力。三、由於此種同
    意制度係根據當事人的意思而使本來不得作為證據之傳聞證
    據成為證據之制度，乃確認當事人對傳聞證據有處分權之制
    度。為貫徹本次修法加重當事人進行主義色彩之精神，固宜
    採納此一同意制度，作為配套措施。然而吾國尚非採澈底之
    當事人進行主義，故而法院如認該傳聞證據欠缺適當性時（
    例如證明力明顯過低或該證據係違法取得），仍可予以斟酌
    而不採為證據，爰參考日本刑事訴訟法第326條第1項之規定
    ，增設本條第1項。」由此可知，第159條之5第1項之規定，
    僅在強調當事人之同意權，取代當事人之反對詰問權，使傳
    聞證據得作為證據，並無限制必須「不符合同法第159條之1
    至第159條之4」，始有適用，故依條文之目的解釋，第 159
    條之5第1項之規定，並不以被告以外之人於審判外之陳述「
    不符合」同法第159條之1至第159條之4有關傳聞證據例外規
    定之情形，始有其適用（臺灣高等法院暨所屬法院96年法律
    座談會刑事類提案第26號研討結果、最高法院97年度台上字
    第6715號、99年度台上字第1652號判決要旨參照）。查本案
    經本院以下引用之被告以外之人於審判外之言詞或書面陳述
    ，業據檢察官、被告於準備程序一致同意作為證據（見本院
    卷第19頁背面），本院審酌前開陳述作成時之情況，尚無違
    法或證明力明顯過低之瑕疵，與本案待證事實復具有相當關
    聯性，亦認為適當，依刑事訴訟法第 159條之5第1項規定，
    以下所引用之傳聞證據均得作為證據，而有證據能力，合先
    敘明。
二、訊據上訴人即被告陳如聰（下稱被告）固坦承於前揭時、地
    駕駛車牌號碼4322-LE自用小貨車經過上開肇事地點，惟矢
    口否認其車有與告訴人賴○仁騎乘之腳踏車發生擦撞，辯稱
    ：伊當時綠燈起步，並未超越告訴人之腳踏車，檢送車輛刮
    痕鑑定也沒有驗出兩車有擦撞，且告訴人是轉彎車，應讓直
    行車先行，肇事因素應為告訴人云云，經查：
(一)、告訴人賴○仁於99年7月24日上午8時48分許，騎駛腳踏車欲
    前往補習班補習之途中，行經斗苑路1段與中華路「Y」字形
    交岔路口時，因遭貨車擦撞倒地，而受有左肘、左手腕關節
    扭挫傷、瘀腫、腕部橈骨頭及骨垢有骨裂之傷害等情，業據
    證人即告訴人賴○仁於警詢、偵查時證述明確（見偵查卷第
    9至 11頁、第41頁），並有振興傷科中醫診所之診斷證明書
   （見偵查卷第22頁）、道路交通事故現場圖（見偵查卷第12
    頁）、道路交通事故調查報告表（一)、（二)（偵查卷第
    13至14頁）、現場及車損相片10張在卷可稽（見偵查卷第15
    至19頁）。
(二)、告訴人賴○仁稱其是遭貨車擦撞而摔倒，並於警詢、偵訊時
    證述其所見貨車為藍色、無後車廂之外觀，另於警詢時陳稱
    ：「附近店家有告訴我，與我車擦撞的貨車車號前面為7322
    ，後方車號不清楚」等語（見偵查卷第10頁），而目擊證人
    蕭永耀於警詢時陳稱其聽到倒地聲後，看到前方約50公尺處
    有一部藍色貨車，懷疑是貨車撞到腳踏車，所以提供車號給
    該腳踏車騎士等語（見偵查卷第53頁），復於偵訊時具結證
    稱：「我騎摩托車到我店門口，停好車聽到有跌倒的聲音，
    我回頭看，就看到一個國中生騎腳踏車躺在地上，我就去將
    他扶起，問他怎麼了，他說沒事，然後就騎腳踏車離開」、
    「我去扶國中起來後，抬頭才看到一台藍色小貨車距離我大
    約有50多公尺遠，車號是旁邊有一位小姐跟我說的，然後我
    就把車號跟那位小孩講」等語（見偵查卷第60頁），而警員
    過濾路口監視器畫面，發現該時段僅有被告所駕車號4322-L
    E號自小貨車與目擊者描述之車號、外觀較為接近，有警員
    報告、監視器翻拍照片、臺灣彰化地方法院檢察署勘驗監視
    錄影光碟筆錄（見偵查卷第33頁至34頁、第69頁），兼以被
    告於警詢、偵審時也承認其駕車行經該處時，有聽到車輛倒
    地聲並由後視鏡看見腳踏車倒地之情景，由此可知告訴人賴
    ○仁及目擊者蕭永耀所證述本件肇事車輛，確為被告之車輛
    無訛。
(三)、至被告所質疑其車輛與告訴人賴○仁腳踏車有無接觸一節，
    查被告於案發當日到案後，經警比對車號4322-LE號自小貨
    車右側車身留有兩處黑色擦痕，此兩處擦痕與腳踏車把手顏
    色、高度相吻合，有兩車高度比對照片在卷可參（見偵查卷
    第17、18頁），雖採樣送內政部警政者刑事警察局鑑定後，
    認其中一處因採樣量不足而無法比鑑，另一處黑色擦痕採樣
    物質與腳踏車手把末端物質不相符，有內政部警政署刑事警
    察局鑑定書可證（見偵查卷第47頁），尚無從自鑑定結果直
    接判斷兩車有無接觸，但查告訴人賴○仁於警詢時稱：「騎
    至肇事路口時，我車預定要左轉往中華西路行駛，左轉前我
    先看後方無來車後才轉向，當我車才剛向左轉時，我車的左
    把手就與一部沿同行向行駛在我左側的藍色貨車右後車身發
    生擦撞」（見偵查卷第10頁），另於偵訊時證稱：「我騎腳
    踏車，沿斗苑路由東往西方向，至該路口時要往左方中華路
    的叉路，在剛過班馬線沒多遠，我的腳踏車左手把擦撞到對
    方的車身，我就倒地了」、「【問：對方的車子原本在你何
    處？】答：在我後面，從我的左方要超車…我當時正往左方
    偏斜要轉彎」、「【問：是否你自行摔倒？】答：不是。是
    對方的車子經過我旁邊時擦撞到的」等語明確（見偵查卷第
    41至43頁），可知告訴人賴○仁係在無預警之情形下，於被
    告貨車超車之際，連人帶車重重摔倒在地，倘若無外力碰撞
    ，應不致使正常行駛而無防備之腳踏車無故倒地，又衡以腳
    踏車把手部位材質較軟，與貨車之金屬車身接觸時無法產生
    強大刮擦力，是縱於接觸時未留下明顯擦痕，然由前揭事故
    發生經過及在場目擊路人機警記下車號等情，應認告訴人賴
    ○仁證述其所騎腳踏車與被告貨車擦撞而倒地一節，採以採
    信，此部分肇事經過應可認定。
(四)、按汽車行駛時，駕駛人應隨時注意車前狀況及兩車併行之間
    隔，並隨時採取必要之安全措施，道路交通安全規則第94條
    第 3項訂有明文。而本件依卷附道路交通事故調查報告表所
    載，事發當時天候晴，日間自然光線，路面乾燥、無缺陷、
    無障礙物，且視距良好（見偵查卷第13頁），以當時客觀環
    境觀察，並無不能注意之情形，被告竟疏未注意前車狀況及
    兩車併行之間隔，即貿然直行，致與告訴人所騎乘之腳踏車
    發生擦撞，是被告有應注意並能注意而不注意之過失存在。
    且告訴人賴○仁因此車禍受有左肘、左手腕關節扭挫傷瘀腫
    、腕部橈骨頭及骨垢有骨裂等傷害，已如前述，是被告之過
    失行為與告訴人賴○仁之傷害結果間，顯有相當因果關係。
    另按慢車（包括腳踏車）行駛至交岔路口，應依下列規定行
    駛：五、左轉彎時，應繞越道路中心處左轉進入規定行駛車
    道內行進。道路交通安全規則第125條第5款前段定有明文。
    本件告訴人賴○仁於警偵詢時供稱其腳踏車當時正往左方偏
    斜要左轉往中華路方向行駛等情，業如上述，則告訴人賴○
    仁依規定應繞越道路中心處左轉進入規定行駛車道內行進，
    惟告訴人賴○仁卻自道路右側逕行左轉以致肇事，就本件車
    禍之發生亦與有過失，然此並不影響被告上開過失行為之成
    立。
(五)、綜上，被告上開所辯，顯係事後卸責之詞，不足採信。本件
    事證明確，被告犯行洵堪認定，應予依法論科。
三、按刑法上所謂業務，係指個人基於其社會地位繼續反覆所執
    行之事務，包括主要業務及其附隨之準備工作與輔助事務在
    內，最高法院89年度台上字第8075號著有判例。查被告係以
    種植竹筍為業，平日須駕車運送至溪湖市場賣給批發商，於
    案發時行經肇事地點，當時是其載貨前往溪湖市場後之回程
    途中，業據被告於偵訊時自述在卷（見偵查卷第74頁），足
    認本案肇事時，被告之駕駛行為乃是其販售竹筍之附隨業務
    ，應為從事駕駛業務之人，是核被告所為，係犯刑法第284
    條第2項前段之業務過失傷害罪。原審經審理結果。認被告
    上開犯行事證明確，予以論罪科刑，固非無見，惟查告訴人
    賴○仁未依規定繞越道路中心處左轉以致肇事，就本件車禍
    之發生亦與有過失，原審判決未為此部分之認定，尚有未洽
    。被告以上揭情詞提起上訴，指摘原審判決不當，並無理由
    ，惟原審判決既有上開可議之處，即屬無可維持，自應由本
    院予以撤銷改判。
四、爰審酌被告尚無任何犯罪之前案紀錄，此有臺灣高等法院被
    告前案紀錄表存卷可按，素行良好，其因一時疏忽，造成告
    訴人賴○仁受有上揭傷害，影響其正常活動能力，被告迄今
    否認有過失，惟於本院已與告訴人調解成立，賠償其損害，
    有調解程序筆錄在卷可憑，及其過失情節，告訴人亦與有過
    失，被告為國小畢業之智識程度等一切情狀，量處如主文第
    2項所示之刑，並諭知易科罰金之折算標準，以資警惕。未
    查被告前未曾受有期徒刑以上刑之宣告，已如上述，其因一
    時失慮，偶罹刑典，事後已與告訴人調解成立，具有悔意，
    經此刑之宣告後，應知警惕而無再犯之虞，本院因認暫不執
    行其刑為當，予以宣告緩刑，用啟自新。
據上論斷，應依刑事訴訟法第369條第1項前段、第364條、第299
條第1項前段，刑法第284條第2項前段、第41條第1項前段、第74
條第1項第1款，刑法施行法第1條之1第1項、第2項前段，判決如
主文。
本案經檢察官張慧瓊到庭執行職務。
中    華    民    國   100    年    12    月    26    日
            刑事第十二庭  審判長法  官  康  應  龍
                                法  官  黃  家  慧
                                法  官  張  靜  琪
以上正本證明與原本無異。
如不服本判決應於收受送達後10日內向本院提出上訴書狀，其未
敘述上訴理由者，並得於提起上訴後10日內向本院補提理由書狀
（均須按他造當事人之人數附繕本）「切勿逕送上級法院」。
                                書記官  李  淑  芬
中    華    民    國   100    年    12    月    26    日
附錄論罪科刑法條：
刑法第284條
因過失傷害人者，處6月以下有期徒刑、拘役或5百元以下罰金，
致重傷者，處1年以下有期徒刑、拘役或5百元以下罰金。
從事業務之人，因業務上之過失傷害人者，處1年以下有期徒刑
、拘役或1千元以下罰金，致重傷者，處3年以下有期徒刑、拘役
或2千元以下罰金。